臺灣臺北地方法院民事判決　　　　　　　 96年度訴字第564號
原　　　告　華開租賃股份有限公司
法定代理人　甲○○
訴訟代理人　丙○○
被　　　告　台北市政府警察局交通警察大隊
法定代理人　乙○○
訴訟代理人　曹麗文律師
上列當事人間執行異議事件，本院於民國96年8 月14日言詞辯論
終結，判決如下：
    主  文
原告之訴駁回。
訴訟費用新臺幣壹萬壹仟伍佰貳拾玖元由原告負擔。
    事實及理由
一原告起訴主張：
  (一)伊對訴外人寰訊科技顧問股份有限公司（下稱寰訊公司）有
    本票債權存在，經伊向本院聲請假扣押強制執行，本院於民
    國95年10月20日核發北院錦95執全未字第4174號執行命令，
    禁止寰訊公司就其對被告之承攬報酬為收取或其他處分，亦
    禁止被告對寰訊公司為清償。
  (二)詎被告於收受前開扣押令後，竟具狀誆稱寰訊公司對其並無
    承攬報酬請求權存在，顯然不實，爰依強制執行法第120 條
    第2項規定提起本件訴訟等語。
  (三)聲明為：確認寰訊公司對被告在新臺幣（下同） 1,009,000
    元範圍內之承攬報酬請求權存在。
二被告則抗辯：
  (一)寰訊公司於94年3 月15日與伊簽訂勞務採購契約書，由寰訊
    公司承攬伊發包之「交通違規告發案件委外建檔計畫案」，
    約定履約期限至99年5月13日止，以每件9.8元按件計酬，依
    月支付費用。寰訊公司嗣於同年6月7日寄送「應收帳款債權
    轉讓通知書」（下稱系爭債權轉讓通知書），表示該公司已
    將其依前述勞務採購契約所生之承攬報酬請求權（下稱系爭
    債權）讓與訴外人復華商業銀行（下稱復華銀行），並要求
    伊選擇日後付款予復華銀行之方式，伊選擇將到期之應付款
    匯入復華銀行內湖分行、戶名：寰訊公司備償專戶、帳號：
    0000-00-00000- 0-0號帳戶（下稱系爭備償專戶）內，並依
    約按月匯入款項。寰訊公司對伊之系爭債權業因讓與復華銀
    行而不復存在，原告提起本件訴訟，並無法律上利益等語。
  (二)聲明為：原告之訴駁回。
三得心證之理由：
  (一)按確認法律關係之訴，非原告有即受確認判決之法律上利益
    者，不得提起之，民事訴訟法第247 條前段定有明文。而該
    條所謂即受確認判決之法律上利益，係指因法律關係之存否
    不明確，致原告在私法上之地位有受侵害之危險，而此項危
    險得以對於被告之確認判決除去之者而言（最高法院42年台
    上字第1031號判例參照）。寰訊公司對被告是否有系爭債權
    存在，攸關被告是否對寰訊公司負有清償債務之義務，亦與
    原告對寰訊公司之債權能否受償有關，原告對此即有請求確
    認之法律上利益，其提起確認之訴，於法即無不合，容先敘
    明。
  (二)被告主張：寰訊公司於94年3 月15日與伊簽訂勞務採購契約
    書，由寰訊公司承攬伊發包之「交通違規告發案件委外建檔
    計畫案」，約定履約期限至99年5月13日止，以每件9.8元按
    件計酬，依月支付費用等語，業據提出原告所不爭之契約書
    為證（本院卷第56至67頁參照），堪予信實。則依該契約，
    寰訊公司有權按月依所完成之工作，請求被告依前述計價標
    準給付承攬報酬。
  (三)惟寰訊公司業於94年6月7日出具系爭債權轉讓通知書予被告
    ，其內並載明：「為寰訊公司（以下簡稱本公司）與復華銀
    行承作保證函額度所需，本公司以與復華銀行簽訂應收帳款
    業務往來合約書，以協助本公司之帳款管理工作。自民國年
    月日交貨發票日起，至復華銀行通知貴大隊終止應收帳款業
    務往來合約書日止，本公司對貴大隊（即被告）之所有應收
    帳款債權將全數移轉予復華銀行………」等語（本院卷第27
    頁參照），足證寰訊公司與復華銀行間，業就系爭債權成立
    債權讓與契約，系爭債權已移轉予復華銀行，於復華銀行通
    知被告終止其與寰訊公司間之應收帳款業務往來合約前，寰
    訊公司對被告並無給付承攬報酬之債權存在。
  (四)原告雖主張：被告於收受系爭債權轉讓通知書後，仍按月將
    應給付寰訊公司之承攬報酬，匯入寰訊公司所有之系爭備償
    專戶內，足證債權主體並未變更，寰訊公司並未將系爭債權
    讓予復華銀行云云。惟查：
    1.證人即復華銀行之放款人員李誠彬亦到庭證稱：寰訊公司
      是復華銀行的客戶，作應收帳款融資及保證函的業務，94
      年間寰訊公司有標到被告開罰單的機器設備業務，當初我
      們復華銀行就有參與，寰訊給被告的保證函是復華銀行開
      的，為了履約購買的機器設備也是由復華銀行提供融資，
      還款的方式就是以被告應付給寰訊公司的款項，直接匯入
      復華銀行的備償專戶，這個備償專戶是專給被告匯款進來
      ，清償寰訊公司對復華銀行借款本息的專用帳戶，和一般
      活期存款帳戶不同等語（本院96年4 月24日言詞辯論筆錄
      參照）。由是可知復華銀行在寰訊公司爭取被告發包之契
      約期間，曾貸款予寰訊公司，在寰訊公司與被告締約後，
      復華銀行為確保其對寰訊公司借款債權之回收，乃與寰訊
      公司約定，以被告應給付寰訊公司之報酬，清償寰訊公司
      對復華銀行之欠款，彼等為達此目的，並簡化當事人間之
      給付關係，乃透過債權讓與之方式，由寰訊公司將其對被
      告之系爭債權讓與復華銀行，此核屬商場常見之安排，並
      無悖理之處。況債權讓與契約係存在於寰訊公司與復華銀
      行間，彼等對系爭債權業已成立債權讓與契約一節，業經
      寰訊公司於系爭「應收帳款債權轉讓通知書」內明確表示
      ，實不容原告空言否認。
    2.再者，系爭債權由復華銀行受讓後，復華銀行即取得對被
      告請求履行債務之權利，寰訊公司並於系爭債權轉讓通知
      書中，提供兩種清償債務之方法予被告選擇，被告嗣擇定
      以按月將應付款項匯入系爭備償專戶之方式為之，亦有被
      告出具之94年6月7日北市警交大六字第09432306500 號函
      足憑（本院卷第28頁參照）。而復華銀行以96年7 月23日
      復內湖字第0061號函檢送到院之承諾書明載：「立承諾書
      人寰訊公司茲提供在貴行（即復華銀行）開設之活期存款
      帳號第703-31號『寰訊科技顧問（股）公司貸款備償專戶
      』所收款項，作為立承諾書人向貴行貸款往來等債務之擔
      保，並授權貴行逕行轉帳抵償立承諾書人所欠各該債務之
      本息，苟非經貴行同意，立承諾書人不得動用該項存款…
      …」等語（本院卷第117 頁參照），足證系爭備償專戶雖
      為寰訊公司開設，但其對此帳戶內之款項，並無自由動用
      之權限，該帳戶內之存款，係專供清償寰訊公司對復華銀
      行債務之用。則於寰訊公司將系爭債權讓與復華銀行後，
      被告直接將每月應付承攬報酬匯入系爭備償帳戶內，該筆
      款項即歸復華銀行支配、管領，寰訊公司並無置喙餘地，
      由是以觀，被告按月將應付承攬報酬匯入系爭備償帳戶，
      與直接對復華銀行為清償無異，原告執此主張系爭債權之
      主體並未變更云云，亦非可採。
四綜上所述，寰訊公司業將系爭債權讓與復華銀行，其對被告已
  無給付承攬報酬債權存在。準此，原告請求確認寰訊公司對被
  告在1,009,000 元範圍內有承攬報酬請求權存在，即非有據，
  應予駁回。
五本件事證已明，兩造其餘攻擊防禦方法及舉證，經本院審酌後
  ，認與判決結果無影響，爰不另一一論述，併予敘明。
六訴訟費用負擔之依據：民事訴訟法第78條。
中　　華　　民　　國　　96　　年　　8 　　月　　28　　日
                  民事第六庭    法　官　陳婷玉
以上正本係照原本作成
如對本判決上訴，須於判決送達後20日內向本院提出上訴狀
中　　華　　民　　國　　96　　年　　8 　　月　　28　　日
                                書記官　詹雪娥
